【裁判字號】    95,基簡,271
【裁判日期】    950427
【裁判案由】    遷讓房屋
【裁判全文】
臺灣基隆地方法院民事判決             95年度基簡字第271號
原      告  甲○○○
            丁○○
上  一  人  丙○○
訴訟代理人
被      告  乙  ○
上列當事人間請求返還房屋事件，本院於民國95年4 月18日言詞
辯論終結，判決如下：
    主  文
被告應將坐落臺北縣金山鄉○○段八八地號土地上九建號建物即
門牌號碼臺北縣金山鄉○○里街二八號房屋遷讓返還原告。
訴訟費用新臺幣壹仟肆佰肆拾元由被告負擔。
本判決得假執行；但被告以新臺幣壹拾參萬壹仟參佰元預供擔保
，免為假執行。
    事實及理由
一、原告主張：原告所有門牌號碼臺北縣金山鄉○○里街二八號
    房屋（以下簡稱系爭房屋）前遭被告母親郭吳果無權占有，
    嗣郭吳果死亡，其所有之物品仍放置屋內，被告為郭吳果之
    繼承人，迄今仍未取回郭吳果之遺物，為此依民法第767 條
    前段規定，請求被告遷讓返還系爭房屋。
二、被告則以：系爭房屋原來為被告父親所有，原告甲○○○之
    配偶高清福趁被告父親郭名芳生病無法講話之際，以辦理退
    稅為理由，要被告請領郭名芳之戶口名簿及印鑑證明，但高
    清福卻以買賣為原因將系爭房屋登記為原告丁○○及高清福
    、被告母親郭吳果分別共有，被告雙親均不知情。嗣被告積
    欠淡水第一信用合作社債務，被告母親郭吳果因擔任連帶保
    證人，系爭房屋被法院查封拍賣，高清福及原告丁○○行使
    共有人的優先購買權而取得系爭房屋所有權全部。系爭房屋
    並未出賣予原告，而係被原告侵占，原告自無權利請求被告
    返還等語，作為抗辯。
三、原告主張之上開事實，業據提出建物所有權狀、建築改良物
    買賣所有權移轉契約書為證，並經本院調閱本院91年度執字
    第5585號執行事件卷宗查明屬實，被告自承其母親郭吳果原
    本居住在系爭房屋，郭吳果過世後，係放置被告雙親之物品
    ，其係郭吳果之唯一繼承人等情，自堪信原告之主張為真實
    。被告雖辯稱系爭房屋係被原告侵占，並未提出證據證明，
    且與上開建物登記之情形不符，自難採信。
四、按所有人對於無權占有或侵奪其所有物者，得請求返還之，
    民法第767 條前段定有明文。原告為系爭房屋之所有人，被
    告母親郭吳果之物品放置在系爭房屋，已妨害原告對於系爭
    房屋之所有權，被告復無法證明其母親郭吳果占有系爭房屋
    有何正當權源，自屬無權占有。被告既為郭吳果之繼承人，
    依民法第1148條規定，當然繼受被繼承人郭吳果因無權占有
    系爭房屋所負之返還義務，從而，原告依民法第767 條前段
    規定，請求被告將系爭房屋遷讓返還原告，為有理由，應予
    准許。
五、本件係民事訴訟法第427條第1項所定之標的金（價）額新臺
    幣（下同）500, 000元以下之財產權訴訟，本院既為被告敗
    訴之判決，自應依職權宣告假執行，並依同法第392條第2項
    規定，依職權宣告被告預供擔保，而免為假執行。
六、本件訴訟費用即第一審裁判費1,440元，由被告負擔。
中    華    民    國    95    年    4     月    27    日
                  基隆簡易庭法  官  陳湘琳
以上正本係照原本作成。
對於本件判決如有不服，應於收受送達後20日內向本院提出上訴
書狀，上訴於本院合議庭，並按他造當事人之人數附具繕本。
中    華    民    國    95    年    4     月    27    日
                            書記官  王佩珠


司法院資訊處製作；財團法人民間司法改革基金會備份。
